【裁判字號】    97,簡上,1356
【裁判日期】    980331
【裁判案由】    偽造文書等
【裁判全文】
臺灣板橋地方法院刑事判決            97年度簡上字第1356號
上  訴  人
即  被  告  甲○○
上列上訴人即被告因偽造文書等案件，不服本院九十六年度簡字
第七００七號中華民國九十七年五月十九日第一審判決（聲請簡
易判決處刑案號：九十六年度調偵字第五四八號、移送併辦案號
：九十六年度調偵字第六一０號），提起上訴，本院判決如下：
    主      文
上訴駁回。
    事      實
一、甲○○於民國九十四年十月三十一日起任職於華僑商業銀行
    股份有限公司【嗣於九十六年十二月一日改制為花旗（台灣
    ）商業銀行股份有限公司】華中分行（以下仍簡稱華僑銀行
    華中分行），擔任個人金融專員職務，為從事業務之人，詎
    因需錢孔急，竟基於詐欺、行使偽造私文書、侵占等之犯意
    ，而實施下列行為：
（一）甲○○於九十四年十二月七日為客戶李葆森辦理代償及沖
      帳事宜之故，因而取得李葆森開設於華僑銀行華中分行帳
      號0000-0000-0000-00 號存款帳戶之存簿及印章後，竟基
      於意圖為自己不法所有與偽造私文書並予行使之概括犯意
      ，未經李葆森同意，連續於九十四年十二月三十日、九十
      五年一月二十日，盜用李葆森之印章並蓋在取款憑條上（
      其上有盜蓋之「李葆森」印文），隨後再持李葆森帳戶存
      簿與該偽造之取款憑條，持向銀行櫃檯行員表示領款而行
      使，致承辦行員陷於錯誤，誤認李葆森授權甲○○提領帳
      戶內款項，因而分別交付現金新台幣（下同）十萬八千元
      、六萬五千元予甲○○，足生損害於華僑銀行及李葆森（
      甲○○事後於九十五年六月三十日賠償李葆森五萬元）。
（二）甲○○旋另行起意，基於意圖為自己不法所有之侵占犯意
      ，於九十五年六月二十八日，將其職務上保管，由客戶王
      心芯交付其辦理優惠利率貸款之保險費現金三萬九千元，
      變易持有之意思為所有，予以侵占入己而挪供己用。
（三）甲○○復另行起意，意圖為自己不法所有，明知其已無還
      款能力，竟於九十五年七月六日，向客戶王心芯訛稱其即
      將升任襄理（然甲○○於九十五年七月一日即已自華僑銀
      行離職）云云，欲向王心芯借款以辦理信用貸款，致王心
      芯誤信為真，因而陷於錯誤，交付現金十萬元予甲○○。
（四）嗣甲○○再於同年七月二十五日，以同一手法向王心芯詐
      騙，致王心芯又陷於錯誤，因而交付現金十五萬元予甲○
      ○。
二、嗣因李葆森發覺帳戶內資金遭人提領，及甲○○遲未還款予
    王心芯，經李葆森、王心芯向華僑銀行華中分行查詢後，始
    查悉上情（李葆森、王心芯遭甲○○詐騙及侵占之金額合計
    四十一萬二千元，業經華僑銀行先行賠償予李葆森、王心芯
    ）。
三、案經華僑銀行告訴，由台灣板橋地方法院檢察署檢察官偵查
    後聲請以簡易判決處刑及移送併辦。
    理      由
一、本案被告甲○○於審判期日經合法傳喚，無正當理由不到庭
    ，爰不待其陳述，逕行判決。
二、上揭事實，業據被告於偵查時坦承不諱，核與被害人李葆森
    、王心芯、告訴代理人陳世英、李國隆於偵查及原審審理時
    證述之情節相符，復有聲明書、說明書、取款憑條、李葆森
    帳戶存簿影本等件在卷足憑，足證被告自白核與事實相符，
    應堪採信。本案事證明確，被告犯行，洵堪認定。
三、新舊法之比較適用：
（一）被告行為後，刑法於九十四年二月二日修正公布，並自九
      十五年七月一日起施行。「行為後法律有變更者，適用行
      為時之法律，但行為後之法律有利於行為人者，適用最有
      利於行為人之法律」，現行刑法第二條第一項定有明文，
      此條規定乃為與刑法第一條罪刑法定主義契合，以貫徹法
      律禁止溯及既往之原則，係規範行為後法律變更所生新舊
      法律比較適用之準據法，是刑法第二條雖經修正，但既屬
      適用法律之準據法，則本身尚無比較新舊法之問題，應一
      律適用裁判時之現行刑法第二條規定以決定適用之刑罰法
      律，合先敘明。又刑法修正之比較新舊法，應就罪刑有關
      之共犯、未遂犯、想像競合犯、牽連犯、連續犯、結合犯
      ，以及累犯加重、自首減輕暨其他法定加減原因（如身分
      加減）與加減例等一切情形，綜其全部罪刑之結果而為比
      較，且就比較之結果，須為整體之適用，不能割裂分別適
      用各該有利於行為人之法律，最高法院九十五年度第八次
      刑事庭會議決議意旨參照。
（二）查被告行為後，刑法第三十三條第五款關於罰金刑、第五
      十五條關於牽連犯、第五十六條關於連續犯、第四十一條
      第一項關於易刑處分等規定，均經修正，經比較新、舊法
      結果，均以被告之行為時法律即舊法對被告較為有利，經
      綜合比較結果，自應一體適用被告行為時之舊法，合先敘
      明。
四、論罪科刑部分：
（一）核被告就事實欄一（一）部分所為（即提領李葆森帳戶內
      存款部分），係犯刑法第二百十六條、第二百十條之行使
      偽造私文書罪、第三百三十九條第一項之詐欺取財罪；被
      告盜用「李葆森」印章蓋於前開取款憑條上，其盜用印章
      係偽造私文書之部分行為；偽造私文書而後行使之，偽造
      之低度行為應為行使高度行為所吸收，均不另論罪。又被
      告先後二次行使偽造私文書、詐欺取財犯行，時間緊接，
      犯罪構成要件相同，顯係各基於概括犯意反覆為之，應各
      依修正前刑法第五十六條關於連續犯之規定，均論以一罪
      ，並加重其刑；至被告所犯上開二罪，有方法、結果之牽
      連關係，應依修正前刑法第五十五條關於牽連犯之規定，
      從一重之連續行使偽造私文書罪處斷。
（二）被告就事實欄一（二）部分所為（即侵占王心芯保險費部
      分），因其係利用從事業務之機會，將客戶交付之保險費
      加以侵占入己，核其所為，係犯刑法第三百三十六條第二
      項之業務侵占罪。
（三）被告就事實欄一（三）、（四）部分所為（即先後二次自
      王心芯處詐得款項部分），係先後二次犯刑法第三百三十
      九條第一項之詐欺取財罪；被告先後於九十五年七月六日
      、同年七月二十五日詐欺取財犯行，因犯罪時間在九十五
      年七月一日刑法修正施行之後，已無從適用修正前刑法關
      於連續犯之規定，自應個別論罪，依數罪併合處罰。
（四）查被告所犯上揭連續行使偽造私文書、業務侵占及二次詐
      欺取財共計四罪，犯意各別，時地有異、行為互殊，應予
      分論併罰。至台灣板橋地方法院檢察署九十六年度調偵字
      第六一０號移送併辦部分，與本案論罪科刑之部分，係同
      一事實，本院自得併予審理，附此敘明。
（五）末查被告所犯上揭各罪之犯罪時間，均係在九十六年四月
      二十四日以前，與中華民國九十六年罪犯減刑條例第二條
      第一項第三款之規定相符，合於減刑條件，應依法減其宣
      告刑二分之一。
五、駁回上訴之理由：
（一）原審認被告犯行事證明確，適用刑法第二條第一項前段、
      第二百十六條、第二百十條、第三百三十九條第一項、第
      三百三十六條第二項、第四十一條第一項前段，修正前刑
      法第五十六條、第五十五條、第四十一條第一項前段、第
      五十一條第五款，刑法施行法第一條之一第一項、第二項
      前段，修正前罰金罰鍰提高標準條例第二條，中華民國九
      十六年罪犯減刑條例第二條第一項第三款、第七條、第九
      條等規定，並審酌被告為金融機構職員，本應忠實執行業
      務，詎其竟因個人需錢孔急，利用客戶對其之信任，以不
      正方法自客戶處獲取金錢之犯罪動機，其行為除造成客戶
      財產損失外，更嚴重影響所屬金融機構之信譽，所生危害
      非輕，兼衡其犯罪後雖有悔意，並於偵查階段與告訴人達
      成和解，然現遲未能履行全部和解條件等一切情狀，分別
      量處如附表所示之刑，並均諭知易科罰金之折算標準（就
      事實欄一（一）、（二）部分適用修正前刑法第四十一條
      第一項前段規定；就事實欄一（三）、（四）部分適用修
      正後刑法第四十一條第一項前段規定），暨定其應執行之
      刑，及諭知如易科罰金之折算標準。經核其認事用法均無
      違誤，量刑亦稱妥適。
（二）被告雖與告訴人成立調解，約定本金加利息共計四十八萬
      零五百二十元，並自九十六年十一月十五日至九十九年十
      一月十五日止，每月十五日被告應支付一萬七千元予告訴
      人，惟被告僅履行一期給付一萬三千元，其餘款項並未支
      付等情，業據告訴代理人李國隆於原審訊問時陳述明確（
      見原審卷第二一頁），並有刑事陳報狀在卷足憑，且被告
      於本院審理時，經合法傳喚，均無正當理由不到庭，本院
      因認被告並未依調解條件清償，被告上訴意旨請求宣告緩
      刑，為無理由，應予駁回。
六、據上論斷，應依刑事訴訟法第四百五十五條之一第一項、第
    三項、第三百七十一條、第三百六十八條，判決如主文。
本案經檢察官陳豐年到庭執行職務。
中    華    民    國    98    年    3     月    31    日
            刑事第十八庭  審判長法  官  曾正耀
                                法  官  張兆光
                                法  官  林鈺琅
以上正本證明與原本無異。
不得上訴。
                                書記官  林蔚然
中    華    民    國    98    年    3     月    31    日
附表：（甲○○於原審所宣告之刑）
一、甲○○連續行使偽造私文書，足以生損害於他人，處有期徒
    刑肆月，如易科罰金，以銀元參佰元即新台幣玖佰元折算壹
    日，減為有期徒刑貳月，如易科罰金，以銀元參佰元即新台
    幣玖佰元折算壹日。
二、又意圖為自己不法之所有，而侵占對於業務上所持有之物，
    處有期徒刑陸月，如易科罰金，以銀元參佰元即新台幣玖佰
    元折算壹日，減為有期徒刑參月，如易科罰金，以銀元參佰
    元即新台幣玖佰元折算壹日。
三、又意圖為自己不法之所有，以詐術使人將本人之物交付，處
    有期徒刑肆月，如易科罰金，以新台幣壹仟元折算壹日，減
    為有期徒刑貳月，如易科罰金，以新台幣壹仟元折算壹日。
四、又意圖為自己不法之所有，以詐術使人將本人之物交付，處
    有期徒刑伍月，如易科罰金，以新台幣壹仟元折算壹日，減
    為有期徒刑貳月又拾伍日，如易科罰金，以新台幣壹仟元折
    算壹日。
五、應執行有期徒刑陸月，如易科罰金，以銀元參佰元即新台幣
    玖佰元折算壹日。


司法院資訊處製作；財團法人民間司法改革基金會備份。
